【裁判字號】    98,審易,1339
【裁判日期】    980722
【裁判案由】    業務侵占
【裁判全文】
臺灣高雄地方法院刑事判決            98年度審易字第1339號
公  訴  人  臺灣高雄地方法院檢察署檢察官
被      告  乙○○
上列被告因業務侵占案件，經檢察官提起公訴（98年度偵字第11
145 號），被告於本院準備程序為有罪之陳述，經合議庭裁定由
受命法官依簡式審判程序獨任審理，判決如下：
    主  文
乙○○犯業務侵占罪罪，各處如附表所示之刑。應執行有期徒
刑壹年壹月，如易科罰金，以新臺幣壹仟元折算壹日。
    事  實  及  理  由
一、犯罪事實要旨：
    乙○○自民國92年10月1 日起至97年8 月13日止，任職址設
    臺北市○○區○○路四段296 號之國泰人壽保險股份有限公
    司（下稱國泰人壽），擔任國泰人壽旗山通訊處之業務專員
    ，平日負責保險業務之拓展及向客戶收取保險費等工作，為
    從事業務之人。詎竟各基於意圖為自己不法所有之犯意，分
    別於附表所示時間、地點，將該附表所示之款項、金額，變
    易持有為所有之意思，予以侵占入己。
二、訊據被告乙○○迭於偵訊及本院準備程序、審理期日中，坦
    承前開犯行不諱，核與證人李吳淑慧、黃鐘彩英、鍾彩新、
    廖光輝偵查中之證述，均大致相符，另證人即國泰人壽旗山
    通訊處人員丙○○亦本院審理中證稱：我們接獲客戶反應後
    即進行內部清查，發現被告首先於95年12月18日侵占客戶李
    吳淑慧繳交之新臺幣（下同）10萬元彈性保險費；至於客戶
    黃鍾彩英部分，該客戶所繳交之第一期保費，被告收取之後
    有繳回，是以國泰人壽與該客戶間才進而成立保險契約，並
    衍生後續之彈性保險費收取問題，但被告第二次向該客戶所
    收取之100 萬元彈性保險費，即未繳回；被告第三次是於97
    年4 月13日侵占客戶廖光輝繳交之續期保險費，確切之金額
    為2 萬4,974 元等語明確。此外，尚有李吳淑慧、黃鍾彩英
    、廖光輝出具之聲明書暨流用事件過程聲明、被告於95年12
    月18日簽發予李吳淑慧之暫收條、黃鍾彩英之高雄縣旗山鎮
    農會活期儲蓄存款存摺封面暨內頁影本，及李吳淑慧、黃鍾
    彩英、廖光輝之保險契約書等件存卷可憑，足認被告首開自
    白合於事實，可資採信，本案事證明確，被告犯行均堪認定
    。
三、核被告關於附表編號1 至3 所為，均係犯刑法第336 條第2
    項之業務侵占罪。被告所犯前開三罪，犯意個別，應予分論
    併罰。
四、本院審酌被告不思忠實履行職務責任，反伺機侵占應繳回國
    泰人壽之款項，致令國泰人壽蒙受損失，誠屬不該。惟念被
    告犯後始終坦承犯行不諱，兼衡被告歷次侵占金額之多寡等
    一切情狀，爰分別量處如附表各所示之刑，並斟以被告之家
    庭經濟狀況各情，依司法院大法官釋字第662 號解釋意旨，
    就附表編號1 、3 各所示之宣告刑，諭知以1,000 元折算1
    日之易科罰金折算標準。又被告就附表編號1 、2 所示之犯
    罪時點均在96年4 月24日以前，且俱合於中華民國九十六年
    罪犯減刑條例所定之減刑條件，爰依該條例減該2 罪宣告刑
    二分之一，並就該2 罪減刑後之刑，諭知同前之易科罰金折
    算標準。末並為被告定應執行之刑，且諭知同前之易科罰金
    折算標準。
五、被告被訴於96年初某日，在高雄縣美濃鎮○○路○段223 號
    ，侵占黃鍾彩英所繳交之第一期保險費15萬元犯行，本院另
    行審結。
據上論結，應依刑事訴訟法第273 條之1 第1 項、第299 條第1
項前段、第310 條之2 、第454 條第1 項，刑法第336 條第2 項
、第41條第1 項前段、第51條第5 款，刑法施行法第1 條之1 ，
中華民國九十六年罪犯減刑條例第2 條第1 項第3 款、第7 條、
第9 條、第11條，判決如主文。
本案經檢察官甲○○到庭執行職務。
中    華    民    國    98    年    7     月    22    日
                  刑事第十庭  法  官  莊珮吟
以上正本證明與原本無異。
如不服本判決應於收受本判決後10日內向本院提出上訴書狀，並
應敘述具體理由，如未敘述上訴理由者，應於上訴期間屆滿後20
日內補提理由書狀於本院（均須按他造當事人之人數附繕本）「
切勿逕送上級法院」。
中    華    民    國    98    年    7     月    22    日
                              書記官  黃勤涵
┌────────────────────────────────────────────────┐
│附表：                                                                                          │
├─┬──────┬───────┬──────────┬─────┬──────────────┤
│編│時        間│地          點│款                項│金      額│刑                        度│
│號│  （民國）  │              │                    │（新臺幣）│ （ 含 宣 告 刑 及 減 刑 ） │
├─┼──────┼───────┼──────────┼─────┼──────────────┤
│1 │95年12月18日│高雄縣美濃鎮福│保單號碼0000000000，│10萬元    │處有期徒刑陸月，如易科罰金，│
│  │            │義街45號      │要保人李吳淑慧所繳交│          │以新臺幣壹仟元折算壹日；減為│
│  │            │              │之彈性保險費        │          │有期徒刑月，如易科罰金，以│
│  │            │              │                    │          │新臺幣壹仟元折算壹日。      │
├─┼──────┼───────┼──────────┼─────┼──────────────┤
│2 │96年1 月20日│高雄縣美濃鎮中│保單號碼0000000000，│100萬元   │處有期徒刑壹年；減為有期徒刑│
│  │（起訴書僅記│山路一段223 號│要保人黃鍾彩英兄鍾採│          │陸月，如易科罰金，以新臺幣壹│
│  │載為96年初）│              │新所轉交之彈性保險費│          │仟元折算壹日。              │
├─┼──────┼───────┼──────────┼─────┼──────────────┤
│3 │97年4 月13日│高雄縣美濃鎮中│保單號碼0000000000，│2 萬4,974 │處有期徒刑陸月，如易科罰金，│
│  │            │山路二段110 號│要保人廖光輝所繳交之│元（起訴書│以新臺幣壹仟元折算壹日。    │
│  │            │              │續期保險費          │誤載金額）│                            │
└─┴──────┴───────┴──────────┴─────┴──────────────┘
◎附錄本案所犯法條：
《刑法第336 條第2 項》
對於業務上所持有之物，犯前條第1 項之罪者，處6 月以上5 年
以下有期徒刑，得併科3000元以下罰金。
《刑法施行法第1 條之1 》
中華民國94年1 月7 日刑法修正施行後，刑法分則編所定罰金之
貨幣單位為新臺幣。
94年1 月7 日刑法修正時，刑法分則編未修正之條文定有罰金者
，自94年1 月7 日刑法修正施行後，就其所定數額提高為30倍。
但72年6 月26日至94年1 月7 日新增或修正之條文，就其所定數
額提高為3 倍。


司法院資訊處製作；財團法人民間司法改革基金會備份。
